【裁判字號】    98,裁,2190
【裁判日期】    980916
【裁判案由】    都市更新條例
【裁判全文】
最  高  行  政  法  院  裁  定
                                      98年度裁字第2190號
上  訴  人  甲○○
被 上訴 人  臺中縣政府
代  表  人  乙○○
上列當事人間都市更新條例事件，上訴人對於中華民國96年10月
23日臺中高等行政法院95年度訴字第311號判決，提起上訴，本
院裁定如下：
    主  文
上訴駁回。
上訴審訴訟費用由上訴人負擔。
    理  由
一、按對於高等行政法院判決之上訴，非以其違背法令為理由，
    不得為之，行政訴訟法第242條定有明文。依同法第243條第
    1項規定，判決不適用法規或適用不當者，為違背法令；依
    同法第243條第2項規定，判決有該條項所列各款情形之一者
    ，為當然違背法令。又提起上訴，應以上訴狀表明上訴理由
    並應添具關於上訴理由之必要證據，復為同法第244條第1項
    第4款及第2項所明定。是當事人提起上訴，如以原判決有不
    適用法規或適用不當為理由時，其上訴狀應有具體之指摘，
    並揭示該法規之條項或其內容；如以原判決有行政訴訟法第
    243條第2項所列各款情形為理由時，其上訴狀應揭示合於該
    條款之事實。上訴狀或理由書如未依上述方法表明，或其所
    表明者顯與上開法條規定之違背法令情形不相合時，即難認
    為已合法表明上訴理由，其上訴自非合法。
二、本件上訴人對於高等行政法院判決上訴，主張：(一)都市更新
    事業採住民自決者，於實施方式之選擇，如經都市更新決議
    選擇權利變換方式者，基於財產權、自由權及平等權之保障
    ，屬更新團體成員者，依團體決議之實施方式辦理，反之，
    非更新團體成員者，雖都市更新條例第25條並未明文，為法
    律漏洞，得類推同一性質之協議合建，原審未予類推適用，
    判決自有違法。(二)都市更新條例第25條之1第2項雖於94年6
    月22日始修正通過，然修正前原條文係於92年1月3日增訂，
    而91年3月14日雖公告核定發佈實施都市更新計畫，但並未
    通過權利變換計畫，係於92年5月26日始公告發佈權利變換
    計畫，則該時權利變化計畫內容，計畫既無法拘束團體外之
    人民，即應類推適用92年1月3日增訂之原條文辦理。然東勢
    鎮公所卻於92年5月30日依權利變換計畫通知同年6月6日領
    取發放建築物改良補償費，未採強制價購，於法即有未合。
    又土地部分，更新會因經費因素並未即時強制價購取得，至
    96年始通知領取補償，其補償費之發給業牽延過久，致都市
    更新條例第25條之1第2項又於94年6月22日再度修正，業已
    影響其強制價購效力，此時更新會縱再欲強制價購土地，亦
    依法無據，自應循修正後規定。(三)92年間重新函送之權利變
    換計畫與90年5月7日函送之都市計畫業經分離，基於例外從
    嚴原則，權利變換計畫既未與都市更新計畫同時通過，且相
    隔2年之久，自不得視為一併申請報核，自無都市更新權利
    變化實施辦法第8條但書之適用，而應依被上訴人公告核定
    發布都市更新事業計畫之91年3月14日為基準日，更新會卻
    誤以90年10月15日評價基準日，顯違背法令，被上訴人卻誤
    予核定，適用法令自有違誤。(四)都市更新條例第16條既已明
    訂「調處有關爭議」，即已特別將該權限作為作用上之授權
    ，而都市更新審議委員會復為縣市政府所轄單位，故該條例
    第16條始為同條例第32條之特別規定，且又不致違反第32條
    之規定，故調處有關爭議，應依該法第16條規定由都市更新
    審議委員公開辦理，原判決誤援用該條例第32條規定，即有
    違誤。又系爭調處委員會之組成並未以自治條例或自治規則
    成立，該委員會之組織即非適法。又其所作成之「調處不成
    立」處分，欠缺具體明確之要件，其書面處分（調處會議紀
    錄）所載之理由亦有不備，難謂合法云云等語，為其論據。
    惟本院經核上訴狀所載內容，或係重述其在原審業經主張而
    為原判決摒棄不採之陳詞，或係就原審取捨證據、認定事實
    之職權行使事項，指摘其為不當，或係就原審所為論斷或駁
    斥其主張之理由，泛言原判決不備理由及判決不適用法規，
    而未具體表明原判決究竟有如何合於不適用法規或適用不當
    、或有行政訴訟法第243條第2項所列各款之情形，尚難認為
    已對原判決之如何違背法令有具體之指摘。依首揭規定及說
    明，應認其上訴為不合法，應予駁回。
三、據上論結，本件上訴為不合法。依行政訴訟法第249條第1項
    前段、第104條、民事訴訟法第95條、第78條，裁定如主文
    。
中    華    民    國    98    年    9     月    16    日
                    最高行政法院第三庭
                        審判長法官  高  啟  燦
                              法官  吳  東  都
                              法官  陳  金  圍
                              法官  黃  合  文
                              法官  王  碧  芳
以  上  正  本  證  明  與  原  本  無  異
中    華    民    國    98    年    9     月    17    日
                              書記官  邱  彰  德


司法院資訊處製作；財團法人民間司法改革基金會備份。
